【裁判字號】    99,交聲,1298
【裁判日期】    991224
【裁判案由】    聲明異議
【裁判全文】
臺灣臺南地方法院交通事件裁定        99年度交聲字第1298號
移送機關    交通部公路總局嘉義區監理所臺南監理站
受處分人    王揚盛
上列異議人即受處分人因違反道路交通管理處罰條例案件，對於
交通部公路總局嘉義區監理所臺南監理站民國99年10月29日所為
之裁決處分（處分案號：嘉監南字第裁74-S00000000號），聲明
異議，本院裁定如下：
    主  文
異議駁回。
    理  由
一、原處分意旨略以：異議人即受處分人王揚盛（下稱異議人）
    騎乘車牌號碼388-BYV 號重型機車，於民國99年9 月12日13
    時41分許，行經臺南市○○路與安中路之交岔路口，未依兩
    段式左轉標誌之指示而逕行左轉，因而有「不依標誌、標線
    、號誌指示」之違規行為，遭臺南市警察局第三分局安南派
    處所員警當場攔停製單舉發，嗣經移送機關即交通部公路總
    局嘉義區監理所臺南監理站以其違規事證明確，依照道路交
    通管理處罰條例第48條第1 項第2 款、第63條第1 項第1 款
    及違反道路交通管理事件統一裁罰基準表之規定，裁處異議
    人罰鍰新臺幣（下同）600 元，並記違規點數1 點等處分。
二、本件聲明異議意旨略以：異議人於上揭時、地遭員警舉發未
    依兩段式左轉，但該路口標示不明且只有同向車道交通號誌
    上有標示，但是對於駕駛人視線的對向交通號誌卻無標示，
    且該十字路口路向偏左，兩段式左轉停車格畫在極右邊，旁
    邊亦有房屋遮擋視線，駕駛人根本看不到，因而為此聲明異
    議等語。
三、按汽車駕駛人轉彎時，不依標誌、標線、號誌之指示者，處
    600 元以上1,800 元以下罰鍰，並記違規點數1 點，道路交
    通管理處罰條例第48條第1 項第2 款及第63條第1 項第1 款
    分別定有明文。
四、經查：
(一)異議人騎乘車牌號碼388-BYV 號重型機車，於99年9 月12日
    13時41分許，行經臺南市○○路與安中路之交岔路口，經警
    認其有未依兩段式左轉標誌之指示而逕行左轉之違規行為後
    ，由臺南市警察局第三分局安南派處所員警當場攔停製單舉
    發等情，有臺南市警察局99年9 月12日南市警交字第S00000
    000 號舉發違反道路交通管理事件通知單1 紙在卷可稽。
(二)異議人固以前詞置辯，惟按標誌以豎立於行車方向之右側為
    原則，特殊情況得豎立於行車方向之左側或以懸掛方式設置
    之；除本規則另有規定外，標誌之牌面應與行車方向成九十
    度角為原則，但得視實際情況酌量調整其水平或俯仰角度，
    此觀道路交通標誌標線號誌設置規則第16條之規定自明。而
    就異議人提出之現場照片觀之，該「機慢車兩段式左轉」標
    誌係設置於異議人行車方向之右側，並以藍底搭配白色圖樣
    之醒目設計方式，衡情異議人沿海佃路行駛，在遇安中路交
    岔路口前之相當距離，其僅需對近端紅綠燈稍加注意，即可
    一併輕易注意機慢車輛需至前方路口兩段式左轉之指示標誌
    ，而即時依指示方向行駛。況異議人係考領有駕駛執照之人
    ，對交通標誌應有一定之認識，且行車時理當注意隨時注意
    左、右方之車前狀況及各種標誌，自無要求主管機關需於特
    定方向豎立標誌之理。是異議人於行駛至上開交岔路口時，
    施以一般通常用路人之注意，當可發現該標誌之存在並加以
    遵守，茍若異議人於行車時未注意機慢車兩段式左轉之指示
    標誌，顯屬可歸責於己，並非該標誌之設置有何不當，要難
    將異議人應負之違規責任歸責於交通標誌之主管機關。從而
    ，異議人辯稱：該路口兩段式左轉標示不明云云，顯不足採
    。
五、綜上所述，異議人於上述時、地，騎乘上開重型機車，確有
    不依標誌、標線、號誌指示之違規行為，堪以認定。則移送
    機關依道路交通管理處罰條例第48條第1 項第2 款、第63條
    第1 項第1 款及違反道路交通管理事件統一裁罰基準表之相
    關內容之規定，裁處異議人罰鍰600 元，並記違規點數1 點
    ，核無違誤，是本件異議人之異議為無理由，應予駁回。
六、據上論斷，應依道路交通管理處罰條例第87條第2 項，道路
    交通案件處理辦法第19條，裁定如主文。
中    華    民    國    99    年    12    月    24    日
                        交通法庭法  官  鄭燕璘
以上正本證明與原本無異。
如不服本裁定，應於送達後5日內，向本院提出抗告狀。
                                書記官  蔡明峰
中    華    民    國    99    年    12    月    24    日

司法院資訊處製作；財團法人民間司法改革基金會備份。
